【裁判字號】    98,易,375
【裁判日期】    980629
【裁判案由】    毀棄損壞等
【裁判全文】
臺灣高雄地方法院刑事判決               98年度易字第375號
公  訴  人  臺灣高雄地方法院檢察署檢察官
被      告  己○○
            戊○○
上二人共同  吳秋麗律師
選任辯護人
上列被告因毀棄損壞等案件，經檢察官提起公訴（97年度偵字第
9729號），本院判決如下：
    主  文
己○○、戊○○，均無罪。
    理  由
一、公訴意旨略以：被告己○○、戊○○為兄弟，丁○○與己○○、戊○○2 人則為叔姪關係，己○○、戊○○因與丁○○
    就位於高雄縣梓官鄉○○路147 巷27號之房屋（下稱系爭房
    屋）所有權發生糾紛，2 人竟共同基於毀棄損壞他人物品之
    犯意聯絡，於民國96年8 月29日14時30分許，在上揭房屋1
    樓之丁○○房間處，由己○○手持鐵管，戊○○手拿大槌，
    2 人共同砸毀丁○○所購置之鋁製房門及房門上之喇叭鎖，
    致令房門及喇叭鎖不堪使用，足生損害於丁○○。丁○○經
    妻子甲○○電話告知此事後，立即返回住處，並質問己○○
    、戊○○為何破壞房門，己○○另基於恐嚇危害生命安全之
    犯意，將丁○○拉至外面後，手持鐵管對丁○○稱：敢再進
    屋就打死你等語，因認被告己○○、戊○○涉犯刑法第305
    條恐嚇危害安全罪嫌及第354 條毀損罪嫌。
二、按犯罪事實應依證據認定之，無證據不得認定犯罪事實；又
    不能證明被告犯罪者，應諭知無罪之判決，刑事訴訟法第15
    4 條第2 項、第301 條第1 項分別定有明文。又按「認定不
    利於被告之事實，須依積極證據，苟積極證據不足為不利於
    被告事實之認定時，即應為有利於被告之認定，更不必有何
    有利之證據」、「告訴人之告訴，係以使被告受刑事訴追為
    目的，是其陳述是否與事實相符，仍應調查其他證據以資審
    認」、「刑事訴訟法第161 條已於91年2 月8 日修正公布，
    修正後同條第1 項規定：檢察官就被告犯罪事實，應負舉證
    責任，並指出證明之方法。因此，檢察官對於起訴之犯罪事
    實，應負提出證據及說服之實質舉證責任。倘其所提出之證
    據，不足為被告有罪之積極證明，或其闡明之證明方法，無
    從說服法官以形成被告有罪之心證，基於無罪推定之原則，
    自應為被告無罪判決之諭知。」，最高法院30年上字第816
    號、52年台上字第1300號、92年度台上字第128 號著有判例
    意旨可資參照。
三、證據能力：
  (一)告訴人即證人丁○○於警詢、偵查中未經具結之供述，為審
    判外之陳述，且亦無特別可信之情事，是此部分供述應無證
    據能力。
  (二)本判決以下所引用之傳聞證據，檢察官、被告及辯護人於本
    院調查證據時，知有上情而未於言詞辯論終結前聲明異議，
    本院審酌上開證據做成之情形，認為以之作為本案之證據尚
    屬適當，依刑事訴訟法第159 條之5 之規定，得為證據。
四、本件公訴人認被告己○○、戊○○涉有恐嚇危害安全罪嫌、
    毀損罪嫌犯行，無非係以：告訴人丁○○、證人即告訴人之
    妻甲○○、告訴人之兄丙○○及告訴人之鄰居蔡尾吉於警、
    偵、審中之證述及現場照片2 張為其論據。訊據被告己○○
    、戊○○堅決否認有何恐嚇危害安全、毀損之犯行，被告己○○辯稱：告訴人丁○○房門前走道甚小，不可能容納下伊
    與被告丁○○及伊之母親李美珠，伊沒有破壞告訴人丁○○
    之門、鎖，告訴人當時把其母親李美珠從輪椅上推倒在地後
    要去叫議員，伊是說告訴人叫誰來都一樣；被告戊○○則辯
    稱：當時其不在場等語。經查：
  (一)96年8 月29日下午1 時30分至2 時30分期間，到系爭房屋換
    大門的鎖，當時沒有看到被告戊○○，亦無看到任何人破壞
    系爭房屋內房間的喇叭鎖等情，業據證人及換鎖之鎖匠歐勇
    奕於97年7 月23日偵查中具結證述明確，核與證人即被告戊○○之委任人乙○○於本院審理時證稱：於96年8 月29日中
    午12時許打電話要求被告戊○○前往修船，被告戊○○於下
    午1 時30分許到場，直至下午4 時許離開等語相符，證人歐
    勇奕、乙○○與被告等人非親非故，僅有交易上之關係，衡
    情無須對上揭親屬間之事項為虛偽之陳述，是證人歐勇奕、
    乙○○上揭證詞應堪採信。
  (二)證人丙○○雖證稱：有看到被告等人毀損房門，然其證述被
    告戊○○在場乙節，顯與上揭證人歐勇奕、乙○○之證詞不
    符，且證人丙○○對於現場告訴人有無傷害（告訴人傷害被
    告等人之母親李美殊乙節，業據台灣高等法院高雄分院以98
    年度上易字第23號判決有罪確定，並經本院調卷核閱屬實）
    、有無人來換鎖乙節，均已不復記憶，卻證稱記得被告等人
    之毀損犯行。此外，證人丙○○既證稱當時有喝酒，核與證
    人即被告己○○之好友庚○○證稱：證人丙○○當日喝醉而
    於客廳睡覺等語相符。以證人丙○○當時飲酒後之精神狀態
    ，卻記得不利於被告等人之情事，對於告訴人丁○○之行為
    及有無換鎖則記憶不清，顯與常情有違，是證人丙○○之證
    詞，實不可採為不利被告等人之認定。
  (三)證人甲○○雖於本院審理時證稱：被告等人有上揭恐嚇危害
    安全、毀損之犯行，然證人先於本院審理時證稱：被告等人
    先換鎖再打門，換鎖和打門時其人在房間內云云（本院卷第
    45 、46 頁），卻於偵查中證稱：我在房間中，聽到李美珠
    沒有繼續敲，我就跑出去外面約10公尺處，被告己○○、戊○○就拿鐵管、鐵鎚敲我房門等語（偵查卷第86頁、本院卷
    第47 頁） ，證人前後供述顯有矛盾。證人甲○○復於本院
    審理時先證稱：當日換鎖之後，被告己○○坐在門口，說『
    我們』進去就要打死『我們』（本院卷第47頁），嗣後卻又
    稱：「（問：你剛說換完鐵捲門後，己○○坐在門口，說如
    果你們進去就要打死你們，你是這樣回答？）答：對。（問
    ：既然這樣，為何丁○○可以再進去你們的房子？）答：他
    又沒有進去，他擋在門口我們怎麼進去。（問：我是問換完
    鐵捲門之後，丁○○是怎麼進去？答：他那有進去。（問：
    你門鎖著你怎麼知道妳先生回來？）答：他有進來客廳，他
    喊的大小聲。己○○就硬把我先生拉出去。（問：你鎖在裡
    面你怎麼知道妳先生被拖出去？）答：我有聽到聲音。」等
    語（本院卷第52頁），則證人對於被告己○○究竟何時恐嚇
    ，以及恐嚇時現場有何人之供述亦顯不一，況且證人甲○○
    嗣後又稱：被告己○○恐嚇時已經天黑（本院卷第54頁），
    此亦與起訴所載之事實不符，以證人此揭前後相違之證詞，
    亦不足採為不利被告等人之認定。
  (四)證人即告訴人丁○○於偵查中雖證稱：甲○○打電話給伊，
    伊就向警察報案，到家時警察已在現場，當時看到李美珠在
    打門，被告等人就把伊拖出去，說進去要打死伊，然後就把
    大門鎖換掉等語（偵查卷第87頁），然被告戊○○不在現場
    已如前述，況且當時警察已在現場，若有恐嚇情事，告訴人
    自可當場報案，無須事後為爭執，且告訴人此部分證詞亦與
    上揭甲○○證稱：先換完鎖再恐嚇等語不符，是證人丁○○
    此部分證詞亦不可採信。
  (五)證人蔡尾吉雖於偵查中證稱：被告等人之恐嚇危害安全、毀
    損犯行，但證人蔡尾吉關於被告戊○○在場部分，應不可採
    ，且證人蔡尾吉於偵查中之供述既未敘及時間，且無經交互
    詰問，其證詞雖有證據能力，但證明力顯然不足，再參以本
    院調閱上開台灣高等法院高雄分院以98年度上易字第23號卷
    宗，證人蔡尾吉於審判中係證稱：其有食道癌，站不久就回
    去了，當時鐵門有打開，但是開小門，現場有很多人在外面
    看，其視線很清楚，沒有被擋住等語，然證人蔡尾吉既然在
    現場不久，卻均恰好看到不利於被告等人之行為，對於告訴
    人之傷害行為卻無印象，且開小門又有很多人圍觀之情形下
    ，卻能很清晰看到現場發生何事，此亦與常情有違，則證人
    蔡尾吉所言既有上述瑕疵，且與證人歐勇奕、乙○○之證詞
    相左，其證詞亦不足採信。
五、綜上所述，被告戊○○有不在場證明，然證人丁○○、甲○○、丙○○、蔡尾吉卻均指稱被告戊○○在場，且上揭證人
    丁○○、甲○○、丙○○、蔡尾吉之證詞復均有瑕疵或偏頗
    之處而不可採信，則本件公訴人所舉之證據，尚不足使本院
    形成被告己○○、戊○○涉犯恐嚇危害安全、毀損犯行之有
    罪確信，復無其他積極證據足資認定被告己○○、戊○○確
    有公訴人所指之恐嚇危害安全、毀損犯行，既不能證明被告
    己○○、戊○○犯罪，揆諸前開法條之規定，依法自應為被
    告己○○、戊○○無罪之諭知。
據上論斷，應依刑事訴訟法第301 條第1 項前段，判決如主文。
本案經檢察官陳彥竹到庭執行職務。
中    華    民    國    98    年    6     月    29    日
                  刑事第十七庭  法  官  黃宣撫
以上正本證明與原本無異。
如不服本判決應於收受送達後10日內向本院提出上訴書狀，並應
敘述具體理由；如未敘述上訴理由者，應於上訴期間屆滿後20日
內向本院補提理由書（均須按他造當事人之人數附繕本）「切勿
逕送上級法院」。
中    華    民    國    98    年    7     月    2     日
                                書記官  林姵妤


司法院資訊處製作；財團法人民間司法改革基金會備份。
